【裁判字號】    92,訴,1470
【裁判日期】    920811
【裁判案由】    偽造文書等
【裁判全文】
臺灣板橋地方法院刑事判決                        九十二年度訴字第一四七號
    公  訴  人  臺灣板橋地方法院檢察署檢察官
    被      告  甲○○
右列被告因偽造文書等案件，經檢察官提起公訴 (九十二年度偵字第六二四二號)，
本院判決如左：
    主  文
甲○○為他人處理事務，意圖為自己不法之利益，而為違背其任務之行為，致生損害
於本人之財產，處有期徒刑陸月，如易科罰金，以參佰元折算壹日。
    事  實
一、甲○○係設於臺北縣樹林鎮○○路○段一七七號三樓余代書事務所之負責人，於
    民國八十五年十一月間，受乙○○之委任處理乙○○向呂宸榮購買臺北縣樹林市
    ○○路三六三號一樓房地事宜，有關上開房地之賣賣價款，雙方約定總價款為新
    臺幣（下同）一千零三十五萬元整，第一期價款於訂約時支付定金及簽約金二百
    零五萬元，第二期付款六百三十萬元，付款方式為乙○○交付現金四十八萬一千
    零九十元予呂宸榮，餘款則以代償呂宸榮向臺北縣樹林市農會借貸之房屋貸款金
    額，作為本期分期款之支付，尾款則付款二百萬元。詎甲○○竟意圖為自己不法
    之利益，於八十五年十一月十五日為乙○○辦理第二期價款之交付，利用陪同乙
    ○○之妻林春桃共赴臺灣銀行樹林分行帳戶提領款項之機會，除提領應交付予呂
    宸榮之現金四十八萬一千零九十元外，竟違反委任之意旨，乘林春桃不注意之際
    ，將本應匯入呂宸榮設於臺北縣樹林市農會專供清償房屋貸款帳戶之餘款五百八
    十一萬八千九百十元，另行填具匯款單匯至其母余林不（已歿，由檢察官另為不
    起訴處分）設於臺北縣樹林市農會帳戶（帳號00000000000000）
    內，而為違背受乙○○委任代為清償呂榮宸房屋貸款之行為，致生損害於乙○○
    ，其後並提領上開款項先行挪用，迄九十一年四月間，因甲○○未按期繳納樹林
    市農會之貸款利息及本金，經農會通知乙○○，乙○○始知上開貸款尚未清償塗
    銷而查知上情。
二、案經乙○○訴由臺北縣政府警察局樹林分局報請臺灣板橋地方法院檢察署檢察官
    偵查起訴。
    理  由
一、右揭犯罪事實，業據被告甲○○於偵審中均坦承不諱，核與告訴人乙○○之指訴
    及證人林春桃、呂宸榮於警訊、偵查中證述之情節相符，並有房地產買賣契約書
    、臺北縣樹林市農銀放款通知單、林春桃臺灣銀行帳戶之匯款單、臨時存欠傳票
    、取款憑條影本、余林不臺北縣樹林市農會存款明細及取款明細影本等附卷可參
    。從而罪證明確，被告犯行堪以認定。
二、核被告甲○○所為，係犯刑法第三百四十二條第一項之背信罪。爰審酌被告因負
    有債務，一時誤念而為本件犯行，其犯罪所得雖高達五百八十一萬元，金額甚鉅
    ，惟酌以其於犯後尚按時繳納利息予樹林市農會，就剩餘未清償之三百二十七萬
    元部分，亦與告訴人達成和解，承諾按期清償，此有和解書乙份附卷為證，犯罪
    後態度尚稱良好及其犯罪之動機、目的、所生危害等一切情狀，量處如主文所示
    之刑。末查被告本案行為後，刑法第四十一條於九十年一月十日修正公布，同年
    月十二日生效，原條文修正為第四十一條第一項前段，並將得易科罰金之罪，從
    「犯最重本刑為三年以下有期徒刑以下之刑之罪」，修正為「犯最重本刑為五年
    以下有期徒刑以下之刑之罪」，因本案被告所犯之罪適為「最重本刑五年以下有
    期徒刑以下之刑之罪」，比較新舊法，應以新法之規定有利於被告，依刑法第二
    條第一項前段之規定，本案應適用修正後之現行刑法第四十一條第一項前段條文
    ，諭知易科罰金之折算標準。
三、公訴意旨另以：被告基於意圖為自己不法所有及偽造文書之犯意，於上開時地，
    除未依委任本旨，未將餘款五百八十一萬八千九百十元匯款至呂宸榮帳戶外，復
    偽造填寫匯款單匯至其母余林不設於樹林市農會之帳戶，並交付前揭屬於私文書
    性質之偽造匯款單向該銀行之人員提示行使之詐術，使臺灣銀行樹林分行之承辦
    人員陷於錯誤，而為前揭金錢之間接交付，足生損害於臺灣銀行樹林分行；並因
    前揭偽造、行使偽造私文書及背信之犯行，致生損害於乙○○夫婦。因認被告另
    涉犯刑法第三百三十九條第一項詐欺取財罪及第二百十六條、第二百十條之行使
    偽造私文書罪嫌云云。按刑法第二百十條之偽造文書，以無制作權之人冒用他人
    名義而制作該文書為必要，不僅作成之名義人須出於虛捏或假冒，即文書之內容
    ，亦必出於虛構，始負偽造之責任，最高法院二十一年上字第一０五０號、二十
    四年上字第五四五八號判例要旨參照。經查，被告雖於未得告訴人或其妻之同意
    ，將本應匯款呂宸榮設於臺北縣樹林市農會專供房貸款之帳戶餘款之五百八十一
    萬八千九百十元，另行填載匯款單，轉匯入其母余林不之帳戶，惟依該匯款單所
    載，被告係以自己之名義為之，其所得款項雖依違背委任之旨而來，然其並無偽
    造他人名義作成文書，核與偽造文書罪之構成要件有間，此外被告為上開匯款行
    為亦無何施用詐術使人陷於錯誤之行為，自均無從成立偽造文書、詐欺等罪責，
    則公訴人認被告涉有前開罪嫌，均有誤認，惟此部分與前開論罪科刑部分，公訴
    人認有方法結果之牽連關係，是本院爰不另為無罪之諭知，附此敘明。
據上論斷，應依刑事訴訟法第二百九十九條第一項前段，刑法第三百四十二條第一項
、第二條第一項前段、第四十一條第一項前段，罰金罰鍰提高標準條例第一條前段、
第二條，判決如主文。
本案經檢察官黃明絹到庭執行職務。
中      華      民      國    九十二    年      八      月     十一     日
                                      臺灣板橋地方法院刑事第六庭
                                          法  官  徐   蘭   萍
右正本證明與原本無異。
如不服本判決，應於判決送達後十日內，向本院提出上訴狀。
                                          書記官  莊   川   億
中      華      民      國    九十二    年      八      月     十四     日
附錄本案論罪科刑法條全文：
刑法第三百四十二條
為他人處理事務，意圖為自己或第三人不法之利益或損害本人之利益，而為違背其任
務之行為，致生損害於本人之財產或其他利益者，處五年以下有期徒刑、拘役或科或
併科一千元以下罰金。
前項之未遂犯，罰之。


司法院資訊處製作；財團法人民間司法改革基金會備份。
